臺灣臺中地方法院刑事判決　　　　　　　96年度訴字第1081號
公　訴　人　臺灣臺中地方法院檢察署檢察官
被　　　告　乙○○
　　　　　　　　　　（現另案於臺灣臺中監獄執行中）
上列被告因偽造文書等案件，經檢察官提起公訴（95年度偵字第
25182 號），被告於準備程序就被訴事實為有罪之陳述，本院合
議庭裁定由受命法官獨任進行簡式審判程序，判決如下：
    主    文
乙○○共同連續行使偽造私文書，足以生損害於公眾及他人，累
犯，處有期徒刑壹年陸月。如附表一所示之物均沒收。
    犯罪事實
一、乙○○前於民國八十六年間，因詐欺案件，經本院以八十六
    年度易字第六０四四號判處有期徒刑四月確定，又因偽造文
    書案件，經臺灣高等法院臺中分院判處有期徒刑五月確定，
    上開兩案嗣定應執行刑有期徒刑八月確定，甫於九十一年九
    月二十九日執行完畢。詎猶不知悔改，乙○○嗣因偽造文書
    、護照條例等案件，遭臺灣桃園地方法院檢察署、臺灣臺中
    地方法院檢察署及本院發布通緝，其為圖掩飾身分免遭緝獲
    ，且明知未經許可入出國不得出國，竟與陳金溪（應由檢察
    官另行偵辦）共同基於行使變造特種文書、行使變造國民身
    分證以供申請護照、違法出國、行使偽造私文書及行使使公
    務員登載不實文書之概括犯意，為下列行為：(一)於九十五年
    一月間，乙○○先行交付其本人之照片予陳金溪，再由陳金
    溪將該照片換貼在渠自不詳來源處取得之丙○○國民身分證
    上，據以變造丙○○國民身分證一張。旋於九十五年一月十
    八日，陳金溪將上開變造之丙○○國民身分證，持向臺中縣
    太平市戶政事務所（下稱太平市戶政事務所），冒用丙○○
    名義申請換發而行使，使該事務所不知情之承辦公務員為渠
    列印以丙○○名義申請換領之國民身分證申請書，由陳金溪
    將乙○○照片貼於上開申請書，並在該申請書上偽簽「丙○
    ○」簽名二枚，完成偽造以丙○○名義補領國民身分證申請
    書之私文書後，進而申請辦理換發國民身分證，持以行使，
    使不知情之承辦公務員登載前開不實事項於職務上所掌之登
    記簿公文書，並據以換發上貼乙○○照片之丙○○名義之國
    民身分證一張，足以生損害於丙○○及戶政機關對戶政管理
    之正確性。(二)迨陳金溪取得上開冒領換發之丙○○國民身分
    證後，即與乙○○承上開概括犯意，於九十五年一月十九日
    及九十五年六月十九日，共同連續持向中央健康保險局中區
    分局不知情之承辦人員，以遺失健保ＩＣ卡為由，行使該「
    丙○○」國民身分證，並由乙○○在請領健保ＩＣ卡申請表
    上偽造「丙○○」簽名一枚（先後兩次，共偽造簽名兩枚）
    ，持向承辦人員行使，據以申領丙○○之健保ＩＣ卡，並由
    乙○○持有九十五年一月十九核發之健保ＩＣ卡。(三)嗣陳金
    溪復持上開國民身分證前往旅行社，冒用丙○○名義，委託
    不知情之旅行社承辦人員代為向外交部領事事務局臺中辦事
    處（下稱領事事務局）申請辦理丙○○名義之護照手續，並
    代填具私文書性質之中華民國普通護照申請書，且在其上黏
    貼乙○○照片，偽造「丙○○」簽名一枚，完成偽造該申請
    書後，持向領事事務局申請辦理核發護照，而行使上開國民
    身分證及偽造之申請書私文書，使不知情之領事事務局承辦
    公務員，經實質審核後，因未能查悉係冒名申請案，乃據以
    核發丙○○名義之發照日期為九十五年一月二十日之中華民
    國普通護照，陳金溪取得上開護照後，即轉交予乙○○持有
    之。嗣自九十五年二月一日起至同年六月三十日止（詳見附
    表二），乙○○明知其未經許可不得出國，仍連續五次持用
    上開冒領之丙○○不實護照搭機出入境前往大陸地區而行使
    ，足以生損害於丙○○、主管機關對於核發護照、國人入出
    境管理之正確性。(四)九十五年二月十六日乙○○復承前開犯
    意，持上開丙○○之健保ＩＣ卡及上開國民身分證，在中華
    電信股份有限公司（下稱中華電信公司）行動電話業務申請
    書及服務契約書上（均為私文書），各偽造「丙○○」簽名
    各一枚，完成後持向中華電信公司承辦人員申辦00000
    00000號行動電話，足以生損害於丙○○及中華電信公
    司對於電信管理之正確性。(五)陳金溪與乙○○又承上開犯意
    ，於九十五年四月二十四日、九十五年六月二十一日（起訴
    書贅載同年八月十一日，並誤認四月二十四日、六月二十一
    日申請書上之簽名為乙○○所為，業據公訴檢察官當庭更正
    ），連續以丙○○國民身分證遺失為由，向太平市戶政事務
    所申請補領丙○○名義之國民身分證，使不知情之該事務所
    承辦公務員為其列印以丙○○名義申請補領之國民身分證申
    請書，再由陳金溪在該申請書上各偽造「丙○○」簽名各兩
    枚，完成偽造以丙○○名義補領國民身分證申請書之私文書
    後，持而申請辦理補發國民身分證，使該不知情之承辦公務
    員登載前開不實事項於職務上所掌之登記簿公文書，並據以
    換發上貼乙○○照片之丙○○名義之國民身分證交付予陳金
    溪，嗣陳金溪再將九十五年六月二十一日補發之國民身分證
    交付予乙○○持有之，均足以生損害於丙○○及戶政機關對
    戶政管理之正確性。迄至九十五年十月二十六日晚上九時許
    ，乙○○在臺中縣大雅鄉○○路一一八之一號為警盤查時，
    乙○○主動出示其持之上開九十五年六月二十一申請補發之
    國民身分證，而為警查獲上情，並當場扣得九十五年六月二
    十一補發之丙○○國民身分證、九十五一月十九核發之健保
    ＩＣ卡各一張及護照一本。
四、案經臺中縣警察局報請臺灣臺中地方法院檢察署檢察官偵查
    起訴。
    理    由
一、訊據被告乙○○對於上揭犯罪事實均坦承不諱，核與證人丙
    ○○於警詢時指述之情節相符，並有換領之國民身分證申請
    書、護照申請書、丙○○八十九年起歷次補換領身分證掃瞄
    申請書及掃瞄檔存照、法務部入出境資料連結作業、申請行
    動電話申請書影本、請領健保ＩＣ卡申請表附卷可稽，復有
    扣案之「丙○○」國民身分證一張、「丙○○」健保ＩＣ卡
    一張、「丙○○」中華民國護照一本足資佐證，被告之自白
    核與事實相符。本件事證明確，被告犯行堪以認定。
二、查被告犯罪後，刑法關於罰金刑最低額（第三十三條第五款
    ）、牽連犯（第五十五條後段）、連續犯（第五十六條）之
    規定，業經總統於九十四年二月二日公布修正，並自九十五
    年七月一日起施行，比較修正前後之規定，各該修正後之規
    定，並無較有利於被告之情形，依同法第二條第一項，仍應
    適用各該修正前之規定論處。（刑法第二十八條之規定，
    依最高法院九十五年第二十一次刑事庭會議決議意旨，刑法
    第二十八條雖有修正，但純為文字之修正，非屬法律變更，
    無比較適用之問題，應適用修正後之裁判時法。又被告前於
    八十六年間，因詐欺案件，經本院以八十六年度易字第六０
    四四號判處有期徒刑四月確定，又因偽造文書案件，經臺灣
    高等法院臺中分院判處有期徒刑五月確定，上開兩案嗣定應
    執行刑有期徒刑八月確定，甫於九十一年九月二十九日執行
    完畢，此有臺灣高等法院被告前案紀錄表在卷可按，其受有
    期徒刑之執行完畢後，五年以內再犯本件有期徒刑以上之罪
    ，不論依修正前之刑法第47條，或修正後之刑法第47條第1
    項之規定，均構成累犯，對被告而言並無有利或不利之情形
    ，自不生新舊法比較之問題，應逕依修正後之刑法第四十七
    條第一項，論以累犯）。
三、公訴人雖漏未起訴被告九十五年六月十九日申請健保ＩＣ卡
    之犯行，惟此部分與起訴成罪之部分，有連續犯之裁判上一
    罪關係，為起訴效力所及，本院自得一併審理。
四、公訴意旨另以：被告與陳金溪利用不知情之旅行社人員，持
    變造之「丙○○」國民身分證，向外交部領事事務局行使，
    致該管公務員因而將此不實事項，登載於職務上所掌管之公
    文書，並據以核發護照予被告），因認被告此部分行為，亦
    涉犯刑法第二百十四條使公務員登載不實事項於所掌公文書
    罪云云。惟查：
  (一)按刑法第二百十四條所謂使公務員登載不實事項於公文書，
    須一經他人聲明或申報，公務員即有登載之義務，並依其所
    為之聲明或申報予以登載始足構成，若其所為之聲明或申報
    ，公務員尚有實質之審查，以判斷其真實與否，始得為一定
    之記載者，即非本罪所稱之使公務員登載不實（最高法院七
    十三年臺上字第一七一○號判例意旨參照）。次按「申請人
    有下列情形之一者，主管機關或駐外館處應不予核發護照：
    一　冒用身分，申請資料虛偽不實，或以不法取得、偽造、
    變造之證件申請者。二經司法或軍法機關通知主管機關者。
    三其他行政機關依法律限制申請人出國或申請護照並通知主
    管機關者。」，護照條例第十八條定有明文。綜上，足認外
    交部領事事務局就申辦護照事項，對申請人國民身分證等證
    明文件之真偽，既有查核權責以為核發與否之依據，即就申
    請核發護照等事項有實質審查義務，縱被告係冒用他人證件
    以申辦護照，尚難以使公務員登載不實之罪名相繩（最高法
    院九十二年度臺上字第三四五號判決及臺灣高等法院九十一
    年度上訴字第二五○二號判決意旨參照）。是公訴人認被告
    此部分行為另構成使公務員登載不實事項於所掌公文書罪，
    容有誤會。此部分本應為無罪之諭知，惟公訴人認此部分與
    前開有罪部分為牽連犯之裁判上一罪關係，爰不另為無罪之
    諭知，附此敘明。
五、依刑事訴訟法第二百七十三條之一第一項、第二百九十九條
    第一項前段、第三百十條之二、第四百五十四條第一項，護
    照條例第二十三條第一項、第二項，入出國及移民法第五十
    四條，刑法第十一條前段、第二條第一項前段、第二十八條
    、第五十六條（修正前）、第二百十六條、第二百十條、第
    二百十二條、第二百十四條、第四十七條第一項、第二百十
    九條、第三十八條第一項第二款、第三款，罰金罰鍰提高標
    準條例第一條前段，現行法規所定貨幣單位折算新臺幣條例
    第二條，判決如主文。
本案經檢察官甲○○到庭執行職務。
中　　華　　民　　國　　96　　年　　5 　　月　　31　　日
                  刑事第十五庭  法  官  蔡美華
上正本證明與原本無異。
如不服本判決，應於送達後十日內向本院提出上訴狀（須附繕
本），上訴於臺灣高等法院臺中分院。
                                書記官  劉家瑜
中　　華　　民　　國　　96　　年　　5 　　月　　31　　日
附錄論罪科刑法條
護照條例第二十三條
偽造、變造國民身分證以供申請護照，足以生損害於公眾或他人
者，處五年以下有期徒刑、拘役或科或併科新臺幣五十萬元以下
之罰金。
行使前項文書者，亦同。
將國民身分證交付他人或謊報遺失，以供冒名申請護照者，處五
年以下有期徒刑、拘役或科或併科新臺幣十萬元以下之罰金。
前項冒用名義者，亦同。
受託申請護照，明知第一項至第四項事實或偽造、變造或冒用之
照片，仍代申請者，處五年以下有期徒刑、拘役或科或併科新臺
幣十萬元以下之罰金。
入出國及移民法第五十四條
未經許可入出國或受禁止出國處分而出國者，處三年以下有期徒
刑、拘役或科或併科新台幣九萬元以下罰金。
中華民國刑法第二百十六條
行使第二百十條至第二百十五條之文書者，依偽造、變造文書或
登載不實事項或使登載不實事項之規定處斷。
中華民國刑法第二百十條
偽造、變造私文書，足以生損害於公眾或他人者，處五年以下有
期徒刑。
中華民國刑法第二百十二條
偽造、變造護照、旅券、免許證、特許證及關於品行、能力服務
或其他相類之證書、介紹書，足以生損害於公眾或他人者，處一
年以下有期徒刑、拘役或三百元以下罰金。
中華民國刑法第二百十四條
明知為不實之事項，而使公務員登載於職務上所掌之公文書，足
以生損害於公眾或他人者，處三年以下有期徒刑、拘役或五百元
以下罰金。
附表一、
一、換領國民身分證申請書偽造之丙○○署押二枚
二、補領國民身分證申請書偽造之丙○○署押共四枚
三、中華民國普通護照申請書上偽造之丙○○署押一枚
四、中華電信公司行動電話業務申請書及服務契約書上偽造之丙
    ○○署押共二枚
五、請領健保ＩＣ卡申請表上偽造之丙○○署押共二枚
六、扣案之丙○○國民身分證、健保ＩＣ卡各一張及護照一本
附表二、
一、九十五年二月一日出境、九十五年二月四日入境
二、九十五年二月十九日出境、九十五年二月二十三日入境
三、九十五年三月二十五日出境、九十五年三月二十七日入境
四、九十五年四月三十日出境、九十五年五月七日入境
五、九十五年六月一日出境、九十五年七月九日入境
